【裁判字號】    98,交聲,3392
【裁判日期】    990630
【裁判案由】    違反道路交通管理處罰條例聲明異議
【裁判全文】
臺灣桃園地方法院交通事件裁定
原處分機關  交通部公路總局新竹區監理所桃園監理站
異  議  人
即受處分人  乙○○
上列受處分人乙○○因違反道路交通管理處罰條例案件，對於原
處分機關中華民國98年10月28日所為之處分（原處分案號：桃監
裁罰字第裁52-DB0000000號）聲明異議，本院裁定如下：
    主  文
異議駁回。
    理  由
一、原處分意旨略以：本件異議人即受處分人乙○○所有車牌號
    碼HPW-651 號重型機車，於民國96年10月14日上午9 時28分
    許，停放於桃園縣桃園市○○路857 號，為桃園縣政府警察
    局交通隊員警逕行舉發「在禁止臨時停車之處所停車- 人行
    道停車」違反道路交通管理事件，並依道路交通管理處罰條
    例第56條規定，以桃警局交字第DB0000000 號舉發違反道路
    交通管理事件通知單逕行舉發，原處分機關乃於98年10月28
    日，依據道路交通管理處罰條例第56條第1 項第1 款之規定
    ，裁處受處分人罰鍰新臺幣（下同）1200元等語。
二、聲明異議意旨略以：異議人即受處分人乙○○，於96年間因
    精神疾病，於財團法人天主教湖口仁慈醫院住院，且系爭車
    牌號碼HPW-651 號重型機車失竊，伊並非上開為違規行為之
    駕駛者等語。
三、按道路係指公路、街道、巷衖、廣場、騎樓、走廊或其他供
    公眾通行之地方；人行道則指為專供行人通行之騎樓、走廊
    ，及劃設供行人行走之地面道路，與人行天橋及人行地下道
    ，道路交通管理處罰條例第3 條第1 款、第3 款定有明文。
    再按人行道不得臨時停車；禁止臨時停車處所不得停車；設
    有禁止停車標誌、標線之處所不得停車，道路交通管理處罰
    條例第3 條第3 款、道路交通安全規則第111 條第1 項第1
    款、第112 條第1 項第1 款、第4 款分別定有明文。又按汽
    車駕駛人（包括機器腳踏車）在設有禁止停車標誌、標線之
    處所停車者，處新臺幣（下同）600 元以上1,200 元以下罰
    鍰，道路交通管理處罰條例第3 條第8 款、第56條第1 項第
    4 款亦有明文。
四、經查，異議人所有前揭重型機車，於上開時間、地點，因有
    「在禁止臨時停車之處所- 人行道停車」之違規停車行為，
    經桃園縣政府交通隊員警逕行掣單舉發等情，此為異議人所
    不否認，且有舉發違反道路交通管理事件通知單、裁決書在
    卷可稽，應甚明確，堪予認定。
五、異議人雖以前辭置辯，惟按道路交通管理處罰條例科處行政
    罰事件，依據公法爭議之舉證責任分配法則，固應先由行政
    機關就其業已履踐相關正當法律程序，以及人民應受處罰之
    客觀違反法令行為，負證明之責，異議人就行政機關已為相
    當證明之前開事項，若主張欠缺主觀歸責條件或為其他抗辯
    ，亦須就其所辯提出反證。而本件異議人以前揭機車遭竊為
    其辯解之理由，然迄未能提出任何有向司法警察機關報案失
    竊資料以實其說，異議人之母甲○○○亦到庭證稱並無向警
    察機關為失竊之報案資料如報案三聯單可提出（見本院卷第
    41-42 頁），並有交通部公路總局新竹區監理所桃園監理站
    98年12月25日竹監桃字第0980033926號函在卷（見同前本院
    卷第21頁），在無積極證據足資佐證下，自難認異議人前開
    所辯為有效之抗辯。再者，異議人之母甲○○○固到庭證稱
    ：「車子是在過戶後不到半年就被偷，當時是我去新竹縣湖
    口鄉波羅村某間賣檳榔的攤位幫忙，我把我兒子帶在身邊，
    那時是把車子停在檳榔攤的巷子就不見了。」等語（見本院
    卷第41-42 頁），然系爭重型機車係於96年9 月19日過戶登
    記予異議人乙○○，此有交通部公路總局新竹區監理所桃園
    監理站99年4 月12日竹監桃字第0990008860號函文可參，本
    件為警舉發案件發生時間為96年10月14日，已如前述，與證
    人甲○○○陳述系爭機車遭竊之時間顯有落差，則異議人所
    辯已非無疑義，又本件異議人固於96年9 月27日至97年3 月
    13日間因精神分裂症於財團法人天主教湖口仁慈醫院住院，
    然由病歷內容無從判斷病情是否影響其騎乘機車之能力，且
    入住慢性病房時，固有門禁管制，僅可於特定時間內，於醫
    師或家屬同意下方可外出，如屬家屬同意且醫師評估病情允
    許，可不經家屬陪伴自行外出，此有財團法人天主教湖口仁
    慈醫院病歷摘錄表在卷可稽（見同前本院卷第24頁），亦足
    認異議人罹患精神疾病及住院之情，並不能直接推論異議人
    無能力騎乘機車及無法離開醫院外出之事實，本院在無積極
    證據足資佐證下，自難認異議人前開所辯為有效之抗辯。
六、綜上所述，異議人確有於上揭時、地於禁止臨時停車處所停
    車之違規行為，原處分機關因而依違反道路交通管理事件統
    一裁罰基準及處理細則第44條第1 項規定逕行裁決，並依道
    路交通管理處罰條例第56條第1 項第1 款及違反道路交通管
    理事件統一裁罰基準表之規定，裁處異議人罰鍰1,200 元，
    經核於法並無不合，異議人猶執前詞指摘，為無理由，其異
    議應予駁回。
七、據上論斷，應依道路交通案件處理辦法第19條，裁定如主文
    。
中    華    民    國    99    年    6     月    30    日
                  交通法庭  法  官  張詠晶
以上正本證明與原本無異。
如不服本裁定，應於裁定送達後5 日內，向本院提出抗告狀（應
附繕本）。
                            書記官  王峻宏
中    華    民    國    99    年    7     月    7     日

司法院資訊處製作；財團法人民間司法改革基金會備份。
